【裁判字號】    90,台上,6363
【裁判日期】    901018
【裁判案由】    違反著作權法
【裁判全文】
最高法院刑事判決                                九十年度台上字第六三六三號
    上  訴  人  丙○○
                甲○○
                乙○○
右上訴人等因違反著作權法案件，不服台灣高等法院中華民國八十八年三月十日第二
審判決（八十七年度上訴字第三○○八號，起訴案號：台灣板橋地方法院檢察署八十
五年度偵續二字第三號），提起上訴，本院判決如左：
    主  文
原判決撤銷，發回台灣高等法院。
    理  由
本件原判決認定上訴人丙○○、甲○○、乙○○均係欣鑫瓦斯器材股份有限公司（下
稱欣鑫公司）設於台北縣新莊市○○路三八七號之新莊營業處職員，明知欣鑫公司向
遠寶國際股份有限公司（下稱遠寶公司）購買之「民安瓦斯安全自動調整器ＭＡ五○
五型」（下稱調整器）、「民安牌瓦斯安全自動控制器ＭＡ六○六型」（下稱控制器
）上測漏面板及定時器面板使用之圖形，均係侵害告訴人莊榮兆之著作權而擅自重製
之物，竟與欣鑫公司呂學博、黃清賓、李幸龍、王慈滿等人基於營利之犯意，自民國
八十三年六月間起，丙○○、甲○○至八十六年一月二十六日止，乙○○至八十五年
十一月二十日止，在新莊營業處販賣予不特定之人為常業。嗣於八十三年六月十日十
七時四十五分許，經警在彰化市○○路○段一一○巷六之一號二樓查獲呂學博、黃清
賓，李幸龍、王慈滿，扣得供犯罪用之調整器、控制器、包裝紙盒、控制器說明書及
作業型錄，並循線查獲丙○○、甲○○、乙○○，再於八十六年一月二十六日十七時
十分，在前開新莊營業處扣得供犯罪用之控制器、廣告單及交易申購書，因而維持第
一審論處上訴人等共同以明知為侵害著作權之物，意圖營利而交付為常業罪刑，固非
無見。
惟查有罪判決書，對於被告有利之證據不採納者，應說明其理由，為刑事訴訟法第三
百十條第二款所明定，故有罪判決書對於被告有利之證據，如不加以採納，必須說明
其不予採納之理由，否則即難謂非判決不備理由之違法。上訴人等辯稱告訴人於七十
五年九月三十日將瓦斯防爆自動控制器等相關權利租與尤景三，嗣由民安瓦斯實業股
份有限公司（下稱民安公司）承受尤景三之權利義務，告訴人並與民安公司訂立契約
，其後告訴人與民安公司因故發生糾紛，告訴人提起給付違約金訴訟，經判決告訴人
敗訴確定，該控制器、調整器等相關權利既已轉讓予民安公司，民安公司即有權授權
遠寶公司重製，告訴人已無著作權，其等無侵害行為可言等語，並提出專利契約書、
專利租與契約書、台灣台北地方法院八十年度重訴字第七四二號、台灣高等法院八十
五年度重上更(一)字第一二五號、本院八十六年度台上字第一○○○號裁定為證（見一
審卷第一九九至二二七頁）。原判決對前揭著作權轉讓或授權等有利於上訴人等之證
據未予採信，亦未說明不予採信之理由，有判決不備理由之違誤。次查上訴人等辯稱
告訴人與民安公司間因經營權之爭，衍生甚多有關著作權與專利權之民、刑事訴訟，
雙方各有勝負，渠等無法得知究竟，而渠等銷售前開產品時，遠公司曾出具保證書
並提出相關判決書、處分書及著作權登記簿謄本，保證該公司之產品絕無侵害他人著
作權及專利權情事，否則願負一切責任，渠等信賴該公司之保證，本屬情理之常等語
，除據證人陳俊華證實（見原審卷第四十九頁）外，亦有遠寶公司八十三年五月二十
六日遠字第○五○二號函、台灣台中地方法院檢察署八十二年度偵字第三四四、一五
九二八、一七一一○、一七三○八號、八十二年度偵續(一)字第○○八號不起訴處分書
、台灣高等法院台中分院檢察署八十三年度議勤字第二四五號處分書、台灣高等法院
台中分院檢察署八十三度議廉字第一四七號處分書等件為證（見一○六一六號偵查卷
第二十三至六十六頁）。原判決對此有利於上訴人等之證據未說明不予採信之理由，
亦嫌理由不備。再著作權法第八十七條第二款明知為侵害著作權之物，意圖營利而交
付罪之所謂「明知」，指直接故意而言，不包括間接故意及過失在內。告訴人與民安
公司間有關本件控制器、調整器之眾多民、刑事訴訟既各有勝負，遠寶公司如亦確出
具保證書及提出各處分書、判決書等取信於上訴人等，則上訴人等因信賴而販賣欣鑫
公司向遠寶公司買受之該產品，能否謂上訴人等必有直接侵害之故意，即非無研酌餘
地。實情究竟如何，自有詳查究明之必要。原審在攸關犯罪事實之認定及上訴人等涉
犯罪名成立與否之重要事項，尚未澈查剖析釐清前，率予論斷上訴人等罪刑，尤難謂
無證據調查未盡之違法。上訴意旨執以指摘原判決不當，非無理由，應認有撤銷發回
更審之原因。
據上論結，應依刑事訴訟法第三百九十七條、第四百零一條，判決如主文。
中      華      民      國     九十     年      十      月     十八     日
                              最高法院刑事第三庭
                                  審判長法官  陳  錫  奎
                                        法官  洪  清  江
                                        法官  李  伯  道
                                        法官  呂  丹  玉
                                        法官  花  滿  堂
      右正本證明與原本無異
                                              書  記  官
中      華      民      國     九十     年      十      月    二十四    日


司法院資訊處製作；財團法人民間司法改革基金會備份。
